臺灣高等法院民事判決
109年度勞上易字第16號
上  訴  人  劉國華  
訴訟代理人  謝榮裕律師
被  上訴人  普詮電子股份有限公司


法定代理人  林煜喆  
訴訟代理人  田振慶律師
            邱瑞元律師
            官昱丞律師
上列當事人間確認僱傭關係存在等事件，上訴人對中華民國108
年11月29日臺灣臺北地方法院107年度勞訴字第343號第一審判決
提起上訴，本院於109年6月23日言詞辯論終結，判決如下：
    主      文
原判決關於駁回上訴人後開第二項之訴及除確定部分外之訴訟費
用裁判均廢棄。
被上訴人應再給付上訴人新臺幣貳拾伍萬伍仟零陸拾肆元，及自
民國一百零八年三月二十日起至清償日止按年息百分之五計算之
利息。
其餘上訴駁回。
第一（除確定部分外）、二審訴訟費用由被上訴人負擔百分之九
十五，餘由上訴人負擔。
    事實及理由
一、上訴人主張：伊自民國107年3月15日起受委任擔任被上訴人
    之總經理（下稱系爭委任契約），約定每月委任報酬新臺幣
    （下同）32萬7400元，於次月5日給付。詎被上訴人於107年
    8月僅付20萬2400元，短付伊12萬5000元（下稱系爭8月欠薪
    ），嗣伊於同年9月28日離職，上訴人就當月1至28日之委任
    報酬30萬5573元，除其中18萬8907元業經原審判命被上訴人
    給付伊外，被上訴人應再給付伊11萬6666元（下稱系爭9月
    欠薪，與系爭8月欠薪合稱系爭欠薪）。又伊擔任被上訴人
    總經理，於107年8月26日、同年9月18日前為被上訴人宴請
    客戶，分別支付餐費1萬2740元及1萬3398元，合計2萬6138
    元（以下分別簡稱系爭甲餐費、系爭乙餐費，合稱系爭餐費
    ），被上訴人亦拒絕償還等情。爰依民法第547條及第546條
    規定，求為命被上訴人給付伊系爭欠薪及系爭餐費本息之判
    決（原審就此為上訴人敗訴判決，上訴人提起上訴，其於原
    審請求逾前述部分，其中19萬3042元部分業獲勝訴判決，其
    餘業受敗訴判決，均確定，非本院審理範圍，茲不贅述）。
    並上訴聲明：㈠原判決關於駁回伊後開第㈡項之訴及該部分訴
    訟費用裁判廢棄。㈡被上訴人應再給付伊26萬7804元，並自1
    08年3月20日起至清償日止按年息5%計算之利息。
二、被上訴人則以：伊經上訴人同意自107年8月起減少系爭委任
    契約之每月委任報酬至20萬2400元，無系爭8月欠薪，其同
    年9月1日至28日委任報酬，依上訴人當月擔任總經理日數及
    減少委任報酬後數額比例計算，則為18萬8907元，經原審命
    伊給付，並無系爭9月欠薪。上訴人未證明系爭餐費為其處
    理委任事務之必要費用，縱認屬之，上訴人一再拖延消極不
    為申報，不得請求伊償還等語置辯。並答辯聲明：上訴駁回
    。
三、查，上訴人自107年3月15日起受委任擔任被上訴人總經理，
    約定每月委任報酬為本薪30萬元、職務加給2萬5000元、伙
    食加給2400元，合計32萬7400元，於次月5日發給，而被上
    訴人自108年8月起減少上訴人委任報酬至20萬2400元；上訴
    人任職期間於107年8月26日中午前往位於臺北市民族東路之
    「上引水產」餐廳用餐，支出系爭甲餐費1萬2740元；於107
    年9月18日晚間前往位於臺北市○○街00號2樓之「Hana鐵板燒
    」用餐，支出系爭乙餐費1萬3398元，嗣被上訴人於107年9
    月28日終止系爭委任契約等情，為兩造所不爭執（見本院卷
    第84至85頁），並有薪資明細表、薪資轉帳明細、發票及公
    告在卷足稽（見原審卷第11至13、15、19、21、433至439頁
    ），堪信為真實。
四、上訴人主張被上訴人片面減伊委任報酬，且系爭餐費為處理
    委任事務之必要費用，伊得請求被上訴人給付系爭欠薪及償
    還系爭餐費，被上訴人則予否認，並以前揭情詞置辯，經查
    ：
　㈠上訴人得請求被上訴人給付系爭欠薪：
　⒈按當事人締結之契約一經合法成立，雙方均應受其拘束（最
    高法院18年上字第484號判例參照），委任報酬數額之約定
    ，為委任契約內容，非一造於事後得任意增減。
　⒉本件兩造約定系爭委任契約每月委任報酬為32萬7400元，被
    上訴人即應受其拘束，不得任意增減，被上訴人雖辯稱，所
    為減薪係依上訴人配偶即訴外人金寧主動要求為之，且上訴
    人已在減薪後之薪資表上簽章，並向伊法定代理人乙○○表示
    同意云云，並提出通訊軟體對話紀錄及薪資明細表為證。查
    金寧固於107年7月間使用通訊軟體向乙○○表示：「國華就借
    您好好交接，如需要他暫時幫忙就1個月15萬」等語，固有
    通訊軟體對話紀錄在卷可稽（見原審卷第317頁），然上訴
    人與金寧雖為夫妻，仍為獨立個體，系爭委任契約報酬之變
    更，並非民法第1003條第1項所定日常家務代理之範疇，金
    寧尚無逕行代理上訴人同意被上訴人減少委任報酬之權限。
    而被上訴人所屬員工於107年9月4日製作薪資明細表，其上
    記載上訴人底薪17萬5000元、職務加給2萬5000元，伙食費2
    400元，薪資總額20萬2400元，代扣所得稅1萬2000元、代扣
    勞保費870元、其他代扣款1萬1313元，應付薪資為17萬5656
    元，並製作薪資轉帳明細，記載上訴人薪資轉帳金額為17萬
    5656元，經送請上訴人簽名核批後，於翌（5）日完成薪資
    轉帳入上訴人帳戶等情，雖有薪資明細附卷可查（見原審卷
    第437至439頁），上訴人就此亦無爭執，惟前揭薪資明細乃
    被上訴人員工之107年8月薪資清冊，非上訴人個人之委任報
    酬單，上訴人當時擔任被上訴人之總經理，其在薪資明細上
    簽章核批，應係以總經理身分處理受委任事務，難認係以個
    人身分同意依薪資明細之記載減少委任報酬。且上訴人簽核
    當日即向乙○○表示：「林董，昨天wendy來說要調降我薪資
    ，說是我老婆答應的！我回去問了一下，差點翻臉！既然他
    答應，我也認了，但是他說你也答應要幫我們付掉我們任職
    普詮期間保養品緩起訴的錢。是否也當一併處理！……不同意
    她答應減薪阿！他說了不算數……10月開始減」等語，有通訊
    軟體對話紀錄存卷可查（見本院卷第47至48頁），通觀前開
    對話內容，上訴人實係以被上訴人代付緩起訴應繳納款項為
    其同意被上訴人自107年8月起減少其每月委任報酬至20萬24
    00元之條件，惟未經被上訴人同意或承諾，難認兩造已合意
    減少上訴人之委任報酬。被上訴人僅截取其中「我也認了」
    一詞，辯稱上訴人同意減少每月委任報酬云云，核與事實不
    符，顯非足採。
　⒊上訴人受委任擔任被上訴人之總經理，約定每月委任報酬為3
    2萬7400元，依照前揭說明，尚非被上訴人得任意減少，其
    未經上訴人同意，片面自107年8月起減少原約定之每月委任
    報酬至20萬2400元，即不生減少之效力，上訴人自得請求被
    上訴人補足該月短付之委任報酬12萬5000元（327,400–202,
    400＝125,000）。又被上訴人於107年9月28日終止兩造系爭
    委任契約，上訴人該月委任報酬應為30萬5573元（327,400×
    28÷30﹦305,573），扣除原審已命被上訴人給付之18萬8907
    元，被上訴人尚應給付上訴人11萬6667元（125,000×28÷30﹦
    116,667元），上訴人就此請求被上訴人給付其中11萬6666
    元，亦屬有據。
　㈡上訴人不得請求被上訴人償還系爭甲餐費，得請求償還系爭
    乙餐費：
　⒈按受任人因處理委任事務，支出之必要費用，委任人應償還
    之，此見民法第546條第1項規定即明。又按當事人主張有利
    於己之事實，就其事實有舉證之責任，民事訴訟法第277條
    定有明文。
　⒉本件上訴人擔任被上訴人總經理期間於107年8月26日中午前
    往「上引水產」餐廳用餐支出系爭甲餐費；於107年9月18日
    晚間前往「Hana鐵板燒」用餐支出系爭乙餐費，兩造並無爭
    執，經查：
　⑴上訴人主張：系爭甲餐費係其為被上訴人宴請美國原廠QBX廠
    商代表GREG，乃處理委任事務之必要費用云云，惟未能舉證
    以實其說，其就此所提優倍速生技股份有限公司（下稱優倍
    速公司）基本資料，及上訴人與乙○○及訴外人即優倍速公司
    代表人林紹任（即Shoran Lin）間通訊連體對話紀錄（見本
    院第121至122頁），僅在談論美國廠商前來開會洽談商務之
    事，並無隻字片語提及107年8月26日招待來訪客戶前往「上
    引水產」餐廳用餐之事，要難證明系爭甲餐費為上訴人處理
    委任事務之必要支出，其自不得請求被上訴人償還。
　⑵上訴人主張：系爭乙餐費係其為被上訴人招待原廠Premo廠商
    代表之餐會，為處理委任事務之必要支出等情，業據提出Li
    ne群組對話紀錄為證，而觀諸該對話紀錄，顯示訴外人即被
    上訴人前業務副理甲○○曾於107年9月18日向群組成員報告：
    「今天下午Premo會到公司介紹新產品及演示用於VR的新產
    品！如有時間可以抽空聽一下！」，並於同日詢問上訴人：
    「今天晚上跟Premo Joe和總經理特助（名字DIDAC）晚餐！
    因為DIDAC說他女朋友在西班牙商務辦事處上班，6點下班地
    址在民生東路3段，他說是否可以約他女友一起吃飯？晚餐
    地點劉總是否有想法？」經上訴人則回復：「臺北市○○街00
    號」等語（見本院卷第169頁），參以甲○○證稱：伊101年至
    108年間在被上訴人擔任業務副理，任期期間曾與上訴人商
    務聚餐，離職前最近1次是西班牙原廠來訪，當天早上帶原
    廠拜訪客戶，下午進行產品教育訓練，晚上商務聚餐，應該
    是到農安街的Hana鐵板燒，費用由上訴人墊付等語（見本院
    卷第114頁），堪認上訴人為招待被上訴人之客戶而支出系
    爭乙餐費1萬3389元，且屬上訴人處理委任事務之必要費用
    ，得依民法第546條第1項規定，請求被上訴人償還。
　⑶被上訴人雖辯稱，甲○○與上訴人現均任職於訴外人仲駿股份
    有限公司，甲○○為上訴人之下屬，其證言不能採信，且系爭
    乙餐費應於2個月內核銷，伊曾請求上訴人回公司完成交接
    ，上訴人消極不行使費用報銷權利，不得請求伊償還云云。
    然甲○○經具結而為前揭證述，所述內容符合商務往來常情，
    且核與Line群組對話紀錄相符，應可採信。又民法第546條
    第1項規定之必要費用償還請求權，其權利行使並無2個月短
    期時效限制，被上訴人縱規定所屬員工應2個月內申報核銷
    ，亦僅係行政管理措施，難謂逾期即喪失請求償還之權利，
    況且，上訴人於107年9月18日支出系爭乙餐費，同年月28日
    因被上訴人終止系爭委任契約而離職後，隨即於同年10月22
    日請求被上訴人支付系爭乙餐費，有存證信函附卷可考（見
    本院卷第91至93頁），顯無上訴人所指消極不行使權利之情
    事，被上訴人前揭所辯，自無足取。　　
五、綜上所述，上訴人依系爭委任契約、民法第546條第1項、第
    547條規定，請求被上訴人給付系爭8月欠薪12萬5000元、系
    爭9月欠薪11萬6666元及償還系爭乙餐費1萬3398元，合計25
    萬5064元（125,000+116,666+13,398=255,064），及自起訴
    狀繕本送達之翌日即108年3月20日（於同年月19日送達被上
    訴人-見原審卷第39頁送達證書）起至清償日止按年息5%計
    算之利息部分，為有理由，應予准許；逾此部分之請求，為
    無理由，不應准許。從而，原審就上開應准許部分，為上訴
    人敗訴之判決，尚有未洽。上訴論旨指摘原判決此部分不當
    ，求予廢棄改判，為有理由。爰由本院廢棄改判如主文第二
    項所示。至於上訴人之請求不應准許部分，原審為上訴人敗
    訴之判決，經核並無不合，上訴意旨指摘原判決此部分不當
    ，求予廢棄改判，為無理由，應駁回此部分之上訴。
六、本件事證已臻明確，兩造其餘之攻擊或防禦方法及所用之證
    據，經本院斟酌後，認為均不足以影響本判決之結果，爰不
    逐一論列，附此敘明。
七、據上論結，本件上訴為一部有理由、一部無理由。依民事訴
    訟法第450條、第449條第1項、第79條，判決如主文。
中　　華　　民　　國　　109 　年　　7 　　月　　7 　　日
　　                勞動法庭
　　                    審判長法  官  周舒雁
　　　　　　　　　　　　　　  法  官  沈佳宜
                              法  官  周群翔
正本係照原本作成。
不得上訴。
中　　華　　民　　國　　109 　年　　7 　　月　　7 　　日

　　　　　　　　　　　　　    書記官  秦千瑜